行　政　法　院　判　決　　　　　　　　　　　　　八十七年度判字第二三一三號
　　原　　　告　庚○○
　　　　　　　　乙○○
　　　　　　　　丙○○
　　　　　　　　甲○○
　　　　　　　　戊○○
　　　　　　　　己○○
　　兼共同指定送達代收人
　　　　　　　　丁○○
　　被　　　告　財政部臺北市國稅局
右當事人間因遺產稅事件，原告不服行政院中華民國八十七年四月二日台八十七訴字
第一三八六七號再訴願決定，提起行政訴訟，關於第九十二之四及九十二之二十七地
號部分，本院判決如左︰
　　主  文
原告之訴駁回。
　　事  實
原告等之被繼承人李鏡置於民國八十一年十一月二十四日死亡，原告等於八十三年四
月二十九日辦理遺產稅申報，被告初查核定其遺產總額為新台幣（下同）三○、九四
二、九一二元，遺產淨額為二二、三五四、九一二元，應納遺產稅額為五、八一二、
○七○元。原告等不服，就台北縣三重市○○○段長泰小段九十二之四、九十二之二
十七及二十一之五十地號三筆土地部分，申經復查結果，原處分未准變更，提起訴願
，亦遭駁回，乃就前揭台北縣三重市○○○段長泰小段九十二之四、九十二之二十七
地號二筆土地及同小段二十一之十四、九十二之九、九十二之二十八、九十二之二十
九等地號土地，提起再訴願。亦遭決定駁回，原告遂就再訴願之六筆土地提起行政訴
訟，茲就其中九十二之四及九十二之二十七地號二筆部分摘兩造訴辯意旨於次：
原告起訴意旨略謂︰一、本案坐落三重市○○○段長泰小段九二－四地號土地上有他
人違章建物（門牌為三重市○○路○段號）未予以適當減免。二、本案坐落三重
市○○○段長泰小段九二－二七地號土地上有第三人建物（門牌為三重市○○路○段
二十五號，建號四二七），此建物係原告之一庚○○於民國七十五年十月十三日向地
上權人李輝金、李數、李紅粧購買，非屬夫妻聯合財產；庚○○雖是繼承人之一，但
單就遺產立場觀之，是被繼承人以外之第三人（即他人），故土地上有被繼承人以
外之他人建物，其土地價值自不能與空地之價值相提並論。三、本案坐落三重市○○
○段長泰小段二一－一四、九二－九、九二－二九地號土地上或有設定地上權，或有
他人違章建物，均以公告現值課徵遺產稅，但減徵部分以公告地價計算，其公告現
值與公告地價相差數倍，極為不合理。三、請撤銷原處分及一再訴願決定等語。
被告答辯意旨略謂︰一、本件被繼承人李鏡置於八十一年十一月二十四日死亡，原告
等於八十三年四月二十九日辦理遺產稅申報，經被告核定遺產總額為三○、九四二、
九一二元，淨額為二二、三五四、九一二元，應納稅額為五、八一二、○七○元，徵
諸首揭規定，尚無不合。二、原告主張遺產土地中座落三重市○○○段長泰小段九十
二之四及九十二之二十七地號土地，有他人違章建物，其土地價值無法與空地相比等
情，經查九十二之四地號土地，依卷附土地謄本有建築改良物建號之登載，而查九十
二之二十七地號土地之地上建物（門牌號碼為三重市○○路○段二十五號），依建築
改良物登記簿謄本所載，其所有權人為庚○○（即被繼承人之配偶），並非違章建築
；自無前揭函釋之適用，所訴核不足採。三、綜上，原告之訴為無理由，請駁回原告
之訴等語。
　　理  由
按「凡經常居住中華民國境內之中華民國國民死亡時遺有財產者，應就其在中華民國
境內境外全部遺產，依本法規定，課徵遺產稅。」「遺產及贈與財產價值之計算，以
被繼承人死亡時或贈與人贈與時之時價為準。」「前項所稱時價，土地以公告土地現
值或評定標準價格為準；房屋以評定標準價格為準。」為行為時遺產及贈與稅法第一
條第一項、第十條第一項前段及第二項所規定。次按「地上權之設定，未定有年限者
，均以一年地租額之七倍為其價額。」「地上權之設定，未定有年租者，其年租按申
報地價年息百分之四估定之。」復為行為時遺產及贈與稅法施行細則第三十一條第二
項前段及第三項所明定。本件原告之被繼承人李鏡置於八十一年十一月二十四日死亡
，原告等於八十三年四月二十九日辦理遺產稅申報，被告初查核定其遺產總額為三○
、九四二、九一二元，遺產淨額為二二、三五四、九一二元，應納稅額為五、八一二
、○七○元，原告等不服，循序提起行政訴訟，主張：台北縣三重市○○○段長泰小
段九十二之四及九十二之二十七地號二筆土地，前者有他人違章建物，未予適當減免
，後者有被繼承人之配偶即原告庚○○之建物，其土地價值不能與空地價值相提並論
，應重新核算稅額云云，經查：依台北縣三重市○○○段長泰小段九十二之四地號土
地登記簿謄本所載，其上有建築改良物建號之登載，而九十二之二十七地號土地之地
上建物即門牌號碼三重市○○路○段二十五號為原告庚○○（即其餘原告之母）所有
，亦有建築改良物登記簿謄本附原處分卷可稽，均非違章建築，而原告庚○○向地上
權人李輝金、李數、李紅粧購買之合法建物，其地上權本有地租，因原告庚○○為被
繼承人之配偶即其餘原告之母而拋棄地上權設定，且仍屬原告繼承人之合法建物，被
告依法核課遺產稅，難謂不合。至同小段九十二之九地號土地為公共設施保留地，已
在扣除額項下全數減除，同小段二十一之十四，九十二之二十八及九十二之二十九地
號土地，有地上權及違章建物部分，業經被告依遺產及贈與稅法施行細則第三十一條
第二項、第三項規定，估定減除分別為二二六、八○○，一三九、二三八元及一八六
、○九○元，於法均無不合。從而原告所訴各節，均無足取，本件原處分揆諸首揭規
定及說明，洵無違誤，一再訴願決定遞予維持，俱無不合，原告起訴意旨難認為有理
由，應予駁回，至其餘四筆土地部份，因該四筆土地，原告並未申請復查，其程序難
謂合法，當另以裁定駁回之，附此明。
據上論結，本件原告之訴為無理由，爰依行政訴訟法第二十六條後段，判決如主文。
中    華    民    國     八十七      年     十一     月      十三       日
                    行 政 法 院 第 三 庭
                                審 判 長 評  事      曾  隆  興
                                         評  事      趙  永  康
                                         評  事      高  啟  燦
                                         評  事      蔡  進  田
                                         評  事      鄭  淑  貞
右  正  本  證  明  與  原  本  無  異
                                         法院書記官  陳  佩  玲
中    華    民    國     八十七      年     十一     月      十七       日
